【裁判字號】    90,交聲,636
【裁判日期】    900821
【裁判案由】    違反道路交通管理處罰條例聲明異議
【裁判全文】
臺灣臺北地方法院交通事件裁定            九十年度交聲字第六三六號
    異議人即
    受處分人  甲○○
右列受處分人因違反道路交通管理處罰條例案件，對於臺北市交通事件裁決所中華民
國九十年六月二十八日所為之處分（原處分案號：北市裁三字第駕裁00－0000
00000號），聲明異議，本院裁定如左：
        主      文
原處分撤銷。
        理      由
一、按汽車駕駛人停車時，有在道路收費停車處所停車，不依規定繳費者，處新台幣
    （下同）六百元以上一千二百元以下罰鍰，行為時道路交通管理處罰條例第五十
    六條第一項第十款定有明文。
二、本件原處分機關認受處分人即異議人甲○○於民國八十九年三月六日下午五時許
    ，將車號ＳＩ－一一七七號自用小客車，停放在台北市○○○路設有道路收費停
    車處所停車，經台北市停車管理處管理員巡場制作台北市停車人工計時繳費單夾
    在雨刷上。嗣因逾期未繳納停車費，復未電話查詢補繳停車費，為台北市停車管
    理處區隊長石堅明以受處分人有違反行為時道路交通管理處罰條例第五十六條第
    一項第十款規定行為逕行掣單舉發。嗣受處分人於九十年五月十六申請調查，經
    轉送舉發機關查覆，仍認受處分人有上開違規行為，然因舉發違反道路交通管理
    事件通知單（下稱通知單）因投遞未果，原處分機關同意依行為時道路交通管理
    處罰條例第五十六條第一項第十款規定從輕裁處受處分人六百元罰鍰。
三、本件依聲明異議狀意旨略以：補費通知書未掛號郵寄，且未公示送達，根本無法
    自動補費等語，經查：
（一）本件受處分人於右開時地，在道路收費停車處所停車，不依規定繳費之事實，
      固有電腦查詢資料在卷為憑，惟依上開電腦查詢資料顯示，本件通知單之送達
      係單退，又依卷附原處分機關九十年六月六日以北市裁四字第九０六六九六一
      七００號函說明一表示，通知單因投遞未果，原處分機關同意低額裁罰等語，
      顯見本件通知單確實未以郵寄方式送達予受處分人無誤；經本院電詢原處分機
      關承辦人蔡鳳琴，通知單投遞未果是否經公示送達，蔡鳳琴以電腦查詢認單退
      即表示無公示送達，則通知單既未合法送達，即與未舉發無異。
（二）再交通違規案件之舉發，依違反道路交通管理事件統一裁罰標準及處理細則第
      十一條第一項之規定，限於當場舉發及逕行舉發二種態樣，而舉發違反道路交
      通管理事件通知單之交付程序，依其舉發方式之不同而異其處理程序，本件舉
      發方式依通知單駕駛人姓名欄內載明：「逕行舉發」，則本件原處分是否合法
      妥適，首應審究「逕行舉發」之程序是否合法﹖
（三）按汽車違反道路交通管理事件有下列情形之一，當場不能或不宜攔截製單舉發
      者，得逕行舉發之：一、闖紅燈或平交道，二、搶越行人穿越道，三、違規停
      車而駕駛人不在場，四、不服指揮稽查而逃逸或聞消防車、救護車、警備車、
      工程救險車之警號不立即避讓者，五、以科學儀器取得違規證據資料，足資認
      定其違規事實者，六、各級學校交通服務隊，檢舉違規停車或行近行人穿越道
      時，不暫停讓行人優先通過之車輛，經現場導護人員簽證者，違反道路交通管
      理事件統一裁罰標準及處理細則第二十三條第一項定有明文，且證人交通部林
      志明司長另案到院證稱：（問：對於違規的交通案件，警員逕行舉發的依據何
      在﹖）在違反道路交通管理事件統一裁罰標準及處理細則第二十三條有規定，
      逕行舉發在法規上除了這一條外，還有高速公路交通管制規則第二十六條第二
      項有規定，除這二條規定情形外，就不能逕行舉發等語（見卷附本院八十九年
      度交聲更字第四號卷九十年四月三十日訊問筆錄影本），足證交通勤務警察或
      依法令執行交通稽查任務人員在舉發非行駛於高速公路上之違規案件時，如欲
      逕行舉發，應符合違反道路交通管理事件統一裁罰標準及處理細則第二十三條
      第一項所列舉之法定事由，始得逕行舉發，亦即違反道路交通管理事件統一裁
      罰標準及處理細則第二十三條第一項所規範之事由乃列舉規定而非例示規定。
（四）本件違規事實乃在道路收費停車處所，不依規定繳費之違規行為，此種違規情
      形，並非屬違規停車而駕駛人不在場之情形（參諸道路交通全規則第一百十一
      條、第一百十二條規定汽車臨時停車、停車時，應遵守之規定，則違規停車，
      應屬違反上開規則之行為），且亦無違反道路交通管理事件統一裁罰標準及處
      理細則第二十三條規定之當場不宜或不能攔截製單舉發之情形，自無得依違反
      道路交通管理事件統一裁罰標準及處理細則第二十三條第一項所列舉得逕行舉
      發之情形，舉發機關逕行舉發，於法亦有未洽。
四、綜上所述，本件逕行舉發程序於法無據，且不合法之舉發，與未舉發無異，原處
    分機關未加以審酌上情，竟依行為時道路交通管理處罰條例第五十六條第一項第
    十款規定，裁處受處分人罰鍰六百元，似嫌率斷。從而，原處分右開裁罰即難認
    為適當，應由原處分機關對於「在道路收費停車處所停車，不依規定繳納」之違
    規行為，究應如何舉發，以符法令之規範，通盤檢討後，另為適法之處分。
五、據上論斷，應依道路交通案件處理辦法第二十條前段，裁定如主文。
中      華      民      國    九十      年      八      月    二十一    日
                          臺灣臺北地方法院交通法庭
                                  法  官  李  麗  玲
右正本證明與原本無異。
如不服本裁定，應於裁定送達後五日內向本院提出抗告狀。
                                  書記官  江  虹  儀
中      華      民      國    九十     年       八      月    二十二    日


司法院資訊處製作；財團法人民間司法改革基金會備份。
